臺灣高等法院臺南分院民事判決
109年度上易字第298號
上  訴  人  黃緁妮（原名：黃瀅錚）
被上訴人    李郁坡  
上列當事人間請求返還寄託物事件，上訴人對於中華民國109年8
月6日臺灣臺南地方法院第一審判決(109年度訴字第641號)提起
上訴，本院於110年1月14日言詞辯論終結，判決如下：
    主  文
上訴駁回。
第二審訴訟費用由上訴人負擔。
    事實及理由
甲、程序方面
一、按第二審為訴之變更或追加，非經他造同意，不得為之。但
    第255條第1項第2款至第6款情形，不在此限，民事訴訟法第
    446條第1項定有明文。擴張或減縮應受判決事項之聲明者，
    得將原訴變更或追加，亦有同法第255條第1項第3款定有明
    文。本件上訴人之上訴聲明第二項原聲明：「被上訴人應給
    付上訴人新臺幣（下同）245萬8,000元」（見本院卷第91頁
    ），嗣分別減縮為：「被上訴人應給付上訴人本金100萬元
    ，及利息112萬8,000元」（見本院卷第199頁、第239至240
    頁），核其所為，係屬減縮應受判決事項之聲明，揆諸前開
    規定，自應准許。
二、被上訴人李郁坡經合法通知未於言詞辯論期日到場，核無民
    事訴訟法第386條所列各款情形，爰依上訴人之聲請，由其
    一造辯論而為判決。
乙、實體方面　　
一、本件上訴人主張：兩造於民國(下同)95年2月25日結婚，因
    被上訴人為臺南市○○○○○之公務員，享有存款利息利率18%之
    福利，被上訴人與伊達成將伊之勞退金款項100萬元寄放於
    被上訴人享有18%福利之台銀戶頭，被上訴人再給付伊利息
    之合意。被上訴人一開始有給付伊幾次利息，但後來即未支
    付伊利息，嗣兩造協議離婚，被上訴人仍無法返還伊寄託之
    款項100萬元，爰本於返還消費寄託物之法律關，請求被上
    訴人返還伊100萬元本金及附帶請求被上訴人給付積欠之利
    息共112萬8,000元。（原審為上訴人敗訴之判決，上訴人對
    其敗訴部分，全部聲明不服，提起上訴）。並上訴聲明：㈠
    原判決關於駁回上訴人後開第二項之訴部分，及該部分訴訟
    費用之裁判均廢棄。㈡上廢棄部分，被上訴人應給付上訴人
    本金100 萬元及利息112萬8,000元。
二、被上訴人經合法通知未於言詞辯論期日到庭，惟據其以前到
    庭所為之陳述則以：兩造之間並無金錢之消費寄託關係，上
    訴人所述之100萬元本金，其中30萬元係伊幫上訴人繳交車
    貸之款項，另70萬元部分，係上訴人歸還伊墊付之款項，上
    訴人已於102年間取回55萬元，104年取回15萬元，伊未積欠
    上訴人款項等語，資為抗辯。並答辯聲明：上訴駁回。
三、兩造不爭執事項：
  ㈠上訴人曾於96年間交付予被上訴人10萬元用以償還車貸(見原
    審卷第49頁)。
  ㈡兩造於95年2月25日結婚，並於95年3月24日申請登記，後於1
    04年12月7日兩願離婚(見本院卷第73-74頁)。
  ㈢上訴人曾於93年4月12日購入車牌號碼0000-00之自小客車乙
    輛。
四、兩造爭執事項:
    上訴人本於消費寄託之法律關係，請求被上訴人應給付本金
    100萬元及附帶請求利息112萬8,000元，是否有理由?
五、得心證理由:
  ㈠按當事人主張有利於己之事實者，就其事實有舉證之責任，
    民事訴訟法第277條前段定有明文。次按寄託物為代替物時
    ，如約定寄託物之所有權移轉於受寄人，並由受寄人以種類
    、品質、數量相同之物返還者，為消費寄託。自受寄人受領
    該物時起，準用關於消費借貸之規定。消費寄託，如寄託物
    之返還，定有期限者，寄託人非有不得已之事由，不得於期
    限屆滿前請求返還；寄託物為金錢時，推定其為消費寄託；
    借用人應於約定期限內，返還與借用物種類、品質、數量相
    同之物，未定返還期限者，借用人得隨時返還，貸與人亦得
    定一個月以上之相當期限，催告返還，民法第602條第1項、
    第2項、第603條、第478條分別定有明文。倘當事人主張與
    他方有消費寄託關係存在者，自應就該消費寄託意思互相表
    示合致及寄託物業已交付之事實，負舉證責任。
  ㈡上訴人主張伊交付予被上訴人之100萬元，係分別於96年間交
    付被上訴人現金30萬元及100年9月19日匯款予被上訴人70萬
    元，因而與被上訴人成立消費寄託契約云云，為被上訴人所
    否認，並以前揭情詞置辯。則上訴人就其與被上訴人間存有
    消費寄託契約乙節，即應負舉證之責。經查:
  ⒈關於現金30萬元部分　
  ⑴上訴人主張伊所交付之30萬元中之20萬元係伊與另一位李先
    生詐欺訴訟案件，伊自法院提存所領回之提存金，伊親自交
    付予被上訴人云云（見本院卷第200頁），被上訴人否認伊
    有收到上開20萬元現金，惟上訴人對交付20萬元現金予被上
    訴人，兩人之間有成立消費寄託契約之意思表示合致各情，
    並無法提出證據以資證明，則上訴人主張伊曾交付20萬元予
    被上訴人，兩人就20萬元成立消費寄託契約乙節，即無可採
    。
  ⑵上訴人另主張伊所交付之30萬元中之10萬元係伊自國華人壽
    受領之保險理賠款15萬2,500元，伊領自郵局帳戶領出後，
    將其中之10萬元現金交付予被上訴人云云（見本院卷第200
    頁），業據提出上訴人之中華郵政○○○○○郵局帳戶歷史交易
    清單（見原審卷第35頁）為證，被上訴人固自承伊有收到上
    開10萬元現金乙情，辯稱:上訴人告訴伊要交車貸等語（見
    本院第200頁，有關車貸部分詳下⑶述之），上訴人既無法舉
    證就伊交付予被上訴人之10萬元現金，兩人之間確有成立消
    費寄託契約之意思表示合致，則上訴人主張兩造就上開10萬
    元成立消費寄託關係云云，即難憑採。
  ⑶至於被上訴人雖不爭執有收取上訴人交付之10萬元現金，惟
    否認係本於消費寄託關係受託保管該款項，並辯稱：兩造於
    95年間結婚，上訴人於婚前即93年間購買車牌號碼0000-00
    號汽車（下稱系爭汽車），以系爭汽車申請貸款（下稱系爭
    貸款），借貸期間是93年4月15日至98年10月13日，兩造婚
    後上訴人交付10萬元予伊，請伊代為清償系爭貸款，至97年
    間才將系爭汽車移轉過戶登記予伊等語，並據提出汽車新領
    牌照登記書、動產擔保交易動產抵押註銷等件為證（見原審
    卷第119、121頁），故上訴人雖陳稱：車子貸款第一年伊繳
    了20萬元，隔年（95年間）就過戶給被上訴人，當然是要被
    上訴人繳等語（見原審卷第116頁），惟依被上訴人提出之
    汽車新領牌照登記書、動產擔保交易動產抵押註銷登記申請
    書顯示，系爭汽車於97年4月間仍登記於上訴人名下（見動
    產擔保交易動產抵押註銷日期欄，原審卷第121頁），另系
    爭汽車係於97年9月25日始登記為被上訴人所有乙節，亦有
    交通部公路總局嘉義區監理所新營監理站109年12月14日嘉
    監營站字第1090342254號函暨檢送汽車車籍、車主歷史查詢
    表各一份在卷足憑（見本院卷第221-224頁），而上訴人96
    年8月6日提領12萬5,000元（見原審卷第35頁），並交付其
    中之10萬元予被上訴人，已如上述，斯時系爭汽車仍登記為
    上訴人所有，則被上訴人自96年8月至97年9月止繳付車貸確
    係為上訴人繳納，上訴人主張購車隔年之95年間已將系爭汽
    車移轉過戶予被上訴人，95年以後之車貸應由被上訴人清償
    ，伊所交付之該10萬元係本於消費寄託關係交由被上訴人保
    管云云，亦不可採。
  ⒉關於匯款70萬元部分
　⑴按當事人主張有利於己之事實者，就其事實有舉證之責任。
    民事訴訟法第277條定有明文。次按民事訴訟如係由原告主
    張權利者，應先由原告負舉證之責，若原告先不能舉證，以
    證實自己主張之事實為真實，則被告就其抗辯事實即令不能
    舉證，或其所舉證據尚有疵累，亦應駁回原告之請求(最高
    法院17年度上字第917號判決意旨參照)。
　⑵上訴人主張:伊於100年9月19日匯款70萬元予被上訴人乙節，
    雖據其提出帳戶存款明細表（見原審補字卷第21頁）、上訴
    人之臺灣銀行帳戶存摺存款歷史明細（見原審卷第21頁）、
    錄音譯文（見原審卷第107、109頁）為證，惟上開帳戶存款
    明細表及臺灣銀行帳戶存摺存款歷史明細充其量僅能證明上
    訴人曾匯款70萬元予被上訴人之事實，尚不足以證明兩造間
    就該70萬元滙款有成立消費寄託之意思表示合致。至於上訴
    人提出之前揭錄音譯文，經原審當場勘驗上訴人存於手機內
    之錄音檔內容為「原告（即上訴人，下同）：我要問你以前
    18%利息怎麼算給我。被告（即被上訴人，下同）：甚麼？
    原告：我說以前寄放在你的錢利息怎麼算？被告：就用18%
    算。原告：18%利息都沒算給我。被告：廢話。那還用說，
    早就給你了，你拿多少剩多少，都拿給你了。原告：我聽你
    在唱歌，你有給我，我都沒有進帳。被告：甚麼進帳？都現
    金給你了。」等語（見原審卷第115頁），依該錄音內容所
    稱「寄放」係上訴人單方的陳述，被上訴人於對話中，固陳
    稱:18%利息早就支付予上訴人等語，惟縱令被上訴人曾支付
    18%利息之利息，亦不能遽以推論兩造間就上開70萬元存在
    消費寄託之法律關係，亦難據以認兩造間就該70萬元有成立
    消費寄託之合意，是上訴人主張兩造間就該70萬元款項成立
    消費寄託云云，要無可採。
六、綜上所述，上訴人未能舉證證明兩造間有消費寄託之契約存
    在，則上訴人本於消費寄託關係，請求被上訴人給付本金10
    0萬元及利息112萬8,000元，非屬正當，不應准許。從而原
    審所為上訴人敗訴之判決，並無不合。上訴論旨指摘原判決
    不當，求予廢棄改判，為無理由，應駁回其上訴。
七、本件事證已臻明確，兩造其餘之攻擊或防禦方法及所用之證
    據，認為均不足以影響本判決之結果，爰不逐一論列，附此
    敘明。
八、據上論結，本件上訴為無理由，依民事訴訟法第463條、第3
    85條第1項前段、第449條第1項、第78條，判決如主文。
中　　華　　民　　國　　110 　年　　2 　　月　　4 　　日
                  民事第五庭    審判長法  官  吳森豐

                                      法  官  郭貞秀

                                      法  官  孫玉文
上為正本係照原本作成。
不得上訴。
中　　華　　民　　國　　110 　年　　2 　　月　　4 　　日

                                      書記官  黃雁勤